【裁判字號】    92,交簡上,11
【裁判日期】    920729
【裁判案由】    過失傷害
【裁判全文】
臺灣板橋地方法院刑事判決                        九十二年度交簡上字第一一號
    上  訴  人  臺灣板橋地方法院檢察署檢察官
    被      告  乙○○
右列上訴人因被告過失傷害案件，不服本院九十一年度重交簡字第五七五號中華民國
九十一年十二月二十九日第一審判決（聲請案號：九十一年度偵字第一二九九六號）
，提起上訴，本院管轄之第二審合議庭判決如左：
    主  文
原判決撤銷。
乙○○從事業務之人，因業務上之過失傷害人，處有期徒刑參月，如易科罰金，以參
佰元折算壹日。
    事  實
一、乙○○係擔任城暉電子有限公司（下稱城暉公司）之洗床工人，平日並兼以駕駛
    公司自小客貨車為公司送貨為其業務，為從事駕駛業務之人，於民國 (下同) 九
    十一年五月二十九日下午四時十分許，駕駛城暉公司所有車號四Ｃ─二六二五號
    車號自小客貨車外出送貨後，於返回公司途中，行至臺北縣蘆洲市○○○路○段
    一巷十二之八號前（往三重方向），本應注意汽車停車時，停車向外開啟車門時
    ，應注意行人、車輛，並讓其先行，且依當時情形並非不能注意，竟於路邊停車
    後，疏未注意左後方車道上行駛之車輛，即貿然開啟左前車門，適有甲○○駕駛
    車號ＧＥＱ─七六０號重機車後載丁○○自左後方車道行駛前來，閃避不及，擦
    撞乙○○所開啟上開自小客貨車左前車門，致甲○○、丁○○倒地，甲○○因而
    受有頭部挫傷、頭骨破裂合併顱內出血之傷害，丁○○受有右手腕挫傷及扭傷、
    右膝挫傷及開放性傷口之傷害。乙○○並於肇事後留在現場，在有偵查犯罪職權
    之公務員查知其為犯人前，主動向接獲報案之臺北縣警察局蘆洲分局蘆洲派出所
    警員賴俊男陳述駕車肇事致人受傷而接受裁判。
二、案經臺北縣政府警察局蘆洲分局報請臺灣板橋地方法院檢察署檢察官偵查起訴。
    理  由
一、右揭事實，業據被告乙○○迭於警詢、偵查及本院審理時供承不諱，並經告訴人
    甲○○、丁○○於警詢及偵審中指訴綦詳，復有證人即城暉公司廠長丙○○證述
    屬實，及道路交通事故調查報告表、現場照片十二幀及診斷證明書四紙附卷可稽
    。按汽車停車時，停車向外開啟車門時，應注意行人、車輛，並讓其先行，道路
    交通安全規則第一百十二條第一項第十五款定有明文。被告於前揭時地停車，自
    應遵守上述交通安全規定，且依其智識能力及當時情形，均無不能注意之情事，
    詎被告竟疏未注意，以至肇事，致告訴人甲○○、丁○○受傷，其有過失甚明，
    臺灣省臺北縣區車輛行車事故鑑定委員會亦同此認定，有該委員會九十一年九月
    三日北鑑字第九一一一二號函暨所附鑑定意見書在卷可參。又被告過失行為與被
    害人受傷間，顯有相當因果關係。另被告於本院審理時辯以：告訴人甲○○沒有
    注意車前狀況也有過失乙節，縱認告訴人甲○○有過失，亦無解於被告過失責任
    之成立。是本件罪證明確，被告犯行洵堪認定
二、按刑法第二百八十四條第二項所謂「業務」，係指以反覆同種類之行為為目的之
    社會活動而言，故一人不以一種業務為限，又從事業務之人，對於一定危險之認
    識能力，較一般人為強，故法律上課以較高之注意義務，易言之，其避免發生一
    定危險之期待可能性亦較常人為高，故其違反注意義務之可責性自亦較重。本件
    被告雖係城暉公司之洗床工人，惟其平日並兼以駕駛城暉公司自小客貨車為公司
    送貨之業務，次數約二至三天一次，甚或一天一次等情，為被告所自承，並經證
    人即城暉公司廠長丙○○證述屬實（見本院九十二年五月十四日訊問筆錄），被
    告顯有經常駕駛自小客貨車，反覆為公司送貨之事實，縱非以送貨為其專業，仍
    無礙於業務性質，其係屬從事駕駛業務之人甚明，核被告所為係犯刑法第二百八
    十四條第二項之業務過失傷害罪。被告一過失行為，侵害甲○○、丁○○之身體
    法益，係一行為觸犯數罪名，為想像競合犯，應從一重以業務過失傷害一罪論處
    。本件公訴人固認被告係犯刑法第二百八十四條第一項之過失傷害罪，然被告係
    屬從事駕駛業務之人，業如前述，從而，公訴人上開所認容有誤會，本院自得變
    更起訴法條。又本件車禍發生後，由警察勤務中心轉至臺北縣政府警察局蘆洲分
    局蘆洲派出所之資料並未報明肇事人姓名，而該所警員賴俊男前往現場處理，被
    告在場並當場承認為肇事人，有臺北縣政府警察局偵辦交通事故案件「涉嫌人是
    否自首」調查表在卷可憑，則被告於其犯罪未發覺前，向臺北縣警察局蘆洲分局
    蘆洲派出所警員自承犯罪之事實，並為願受裁判之表示，應依刑法第六十二條前
    段自首之規定減輕其刑。原判決論罪科刑，固非無見，疏未審酌被告係從事駕駛
    業務之人及其對於未發覺之罪自首而受裁判等事實，尚有未當，自應將原判決撤
    銷改判。爰審酌被告因一時不慎，致有本件犯行，惟被告肇事後並未逃逸，暨其
    過失程度、犯罪後迄未與被害人達成和解，及其犯行對被害人之生活影響非微等
    一切情狀，量處如主文所示之刑，並諭知易科罰金之折算標準，以示懲儆。
據上論斷，應依刑事訴訟法四百五十五條之一第一項、第三項、第三百六十九條第一
項前段、第三百六十四條、第二百九十九條第一項前段、第三百條，刑法第二百八十
四條第二項、第五十五條、第六十二條前段、第四十一條第一項前段，罰金罰鍰提高
標準條例第一條前段、第二條，判決如主文。
本案經檢察官魏正杰到庭執行職務。
中      華      民      國      九十二      年      七    月    二十九  日
                              臺灣板橋地方法院交通法庭
                                  審判長法  官  樊  季  康
                                        法  官  連  育  群
                                        法  官  葉  靜  芳
右正本證明與原本無異
如不服本判決，應於判決送達後十日內，向本院提出上訴狀。
                                        書記官  陳  昭  綾
中      華      民      國      九十二      年      七    月    三十    日
附錄本案論罪科刑法條全文：
刑法第二百六十六條第一項
刑法第二百六十六條
在公共場所或公眾得出入之場所賭博財物者，處一千元以下罰金，但以供人暫時娛樂
之物為賭博者，不在此限。（罰金數額已依罰金罰鍰提高標準條例提高為十倍）
當場賭博之器具與在賭檯或兌換籌碼處之財物，不問屬於犯人與否，沒收之。


司法院資訊處製作；財團法人民間司法改革基金會備份。
